【裁判字號】    97,訴,1412
【裁判日期】    971031
【裁判案由】    偽造文書
【裁判全文】
臺灣臺北地方法院刑事判決              97年度訴字第1412號
公  訴  人  臺灣臺北地方法院檢察署檢察官
被      告  甲○○
上列被告因偽造文書案件，經檢察官聲請簡易判決處刑（97年度
偵字第9939號），本院簡易庭認不宜以簡易判決處刑，改適用通
常程序審理（97年度簡字第2149號），並經被告於準備程序中為
有罪之陳述後，裁定依簡式審判程序，判決如下：
    主  文
甲○○行使偽造私文書，足以生損害於公眾及他人，處有期徒刑
肆月，如易科罰金，以銀元參佰元即新臺幣玖佰元折算壹日；減
為有期徒刑貳月，如易科罰金，以銀元參佰元即新臺幣玖佰元折
算壹日。
「陳劉元珠」印章壹枚及如附表所示「陳劉元珠」印文肆枚、署
名枚，均沒收。
    事實及理由
一、本件除：(一)補充犯罪事實為被告甲○○於民國九十年十二月
    間，在臺北縣新店市委託某不知情之刻印店成年人員刻製陳
    劉元珠印章，並先後於臺北縣深坑鄉鄉一四三號及臺北
    縣新店市○○路一一一號一樓統銓電通股份有限公司辦公室
    內，分別偽造如附表編號一、二所示「陳劉元珠」（嗣更名
    為乙○○，聲請簡易判決處刑書誤載原姓名為「陳劉元妹」
    ，併予更正）之簽名、署押與各該文書，並向經濟部中部辦
    公室提出申請而為行使（詳如附表所示），使不知情之承辦
    人員依其聲請，將各該不實事項登戴於公司設立及變更登記
    表之公文書上，足以生損害於乙○○及經濟部中部辦公室關
    於公司登記管理之正確性；(二)補充證據為被告於本院審判程
    序中之自白及統銓電通股份有限公司案卷外，其餘犯罪事實
    及證據，均引用檢察官聲請簡易判決處刑書（如附件）之記
    載。
二、被告行為後，刑法業於九十四年二月二日修正公布，並自九
    十五年七月一日起施行。按行為後法律有變更者，適用行為
    時之法律，但行為後之法律有利於行為人者，適用最有利於
    行為人之法律，修正後刑法第二條第一項定有明文。此條規
    定係規範行為後法律變更所生新舊法律比較適用之準據法，
    本身尚無新舊法比較之問題，於新法施行後，應一律適用新
    法第二條第一項之規定，為「從舊從輕」之比較。而本次法
    律變更，比較時應就罪刑有關之共犯、未遂犯、想像競合犯
    、牽連犯、連續犯、結合犯，以及累犯加重、自首減輕暨其
    他法定加減原因（如身分加減）與加減例等一切情形，綜其
    全部罪刑之結果而為比較（最高法院九十五年五月二十三日
    九十五年度第八次刑事庭會議決議參照）。經查：
    (一)刑法第二百十四條之使公務員為不實登載罪，雖未修正，
      然於刑法及其施行法修正施行前，依罰金罰鍰提高標準條
      例第一條前段規定，該罪所定罰金刑部分由「銀元五百元
      以下」提高為銀元五千元即新臺幣一萬五千元以下。嗣因
      刑法施行法第一條之一條增訂：「中華民國九十四年一月
      七日刑法修正施行後，刑法分則所定罰金之貨幣單位為新
      臺幣；九十四年一月七日刑法修正時，刑法分則編未修正
      之條文定有罰金者，自九十四年一月七日刑法修正施行後
      ，就其所定數額提高為三十倍，但七十二年六月二十六日
      日至九十四年一月七日新增或修正之條文，就其所定數額
      提高為三倍。」。此規定係在替代罰金罰鍰提高標準條例
      部分條文，與適用罰金罰鍰提高標準條例之結果相同，對
      於被告並不發生有利或不利之問題，僅係將貨幣單位由銀
      元改為新臺幣，並非法律變更刑度之條文，當無須就新舊
      法比較，應逕適用之（本院暨所屬法院九十五年法律座談
      會刑事類提案第十七號研討結果參照）。惟修正後刑法第
      三十三條第五款已將罰金刑提高為新臺幣一千元以上，以
      百元計算，故依前述標準換算，同法第二百十四條之罰金
      刑變更為「新臺幣一萬五千元以下、一千元以上」。比較
      修正前後刑度，修正後之規定對被告並非較為有利。
    (二)修正後刑法業已刪除第五十五條牽連犯、第五十六條連續
      犯之規定。是於新法修正施行後，行為人之數犯罪行為，
      即須分論併罰。此刪除雖非犯罪構成要件之變更，但顯已
      影響行為人刑罰之法律效果，自屬法律有變更，比較新、
      舊法結果，適用被告行為時法律即依舊法論以牽連犯、連
      續犯，對被告顯較有利。
    綜上法律修正前、後之比較，揆諸前揭說明及修正後刑法第
    二條第一項之「從舊從輕」原則，適用修正前之相關刑罰法
    律，對被告較為有利，自應適用修正前刑法之規定處斷。
三、核被告所為係犯刑法第二百十六條、第二百十條之行使偽造
    私文書罪及刑法第二百十四條之使公務員為不實登載罪。其
    偽造「陳劉元珠」即乙○○印章、印文及署名之行為，均為
    偽造私文書之部分行為，而偽造之低度行為則為行使之高度
    行為所吸收，均不另論罪。被告利用不知情之刻印店成年人
    員偽造「陳劉元珠」印章，為間接正犯。又被告行使偽造私
    文書之目的，在於使公務員據以辦理公司登記而為不實事項
    之登載，是其所犯行使偽造私文書及使公務員登載不實二罪
    間，具有方法目的之牽連犯關係，應依修正前刑法第五十五
    條後段之規定，從以重之刑法第二百十六條、第二百十條行
    使偽造私文書罪處斷；而被告先後二次申請登記之行使行為
    ，均係出於為同一公司之登記目的，且犯罪構成要件相同，
    顯係基於概括犯意反覆為之，應依修正前刑法第五十六條連
    續犯之規定論以一罪論，並依法加重其刑。爰審酌被告素行
    非惡，僅為完成公司登記之目的，一時失慮，擅冒親人名義
    而犯本件之罪，其於犯後業已供承錯誤，並獲告訴人乙○○
    表示願意原諒等一切情狀，量處如主文所示之刑。又被告行
    為時即前述修正公布前之刑法第四十一條第一項前段規定「
    犯最重本刑為五年以下有期徒刑以下之刑之罪，而受六個月
    以下有期徒刑或拘役之宣告，因身體、教育、職業、家庭之
    關係或其他正當事由，執行顯有困難者，得以一元以上三元
    以下折算一日，易科罰金」，而依九十五年五月十七日修正
    前罰金罰鍰提高標準條例第二條規定，就其原定數額提高為
    一百倍折算一日，是被告行為時之易科罰金折算標準，應以
    銀元三百即新臺幣九百元折算為一日；惟依修正後刑法第四
    十一條第一項前段則規定「犯最重本刑為五年以下有期徒刑
    以下之刑之罪，而受六個月以下有期徒刑或拘役之宣告者，
    得以新臺幣一千元、二千元或三千元折算一日，易科罰金」
    。是比較修正前後之易科罰金折算標準，以九十四年二月二
    日修正公布前之規定，較有利於被告，是依刑法第二條第一
    項前段，應適用修正前刑法第四十一條第一項前段及九十五
    年五月十七日修正前罰金罰鍰提高標準條例第二條規定，定
    其折算標準。末按，被告犯罪時間在九十六年四月二十四日
    之前，且無中華民國九十六年罪犯減刑條例所定不得減刑之
    情形，爰依同條例第二條第一項第三款、第七條規定減其宣
    告刑二分之一，併依修正前刑法第四十一條第一項前段規定
    ，諭知減刑後易科罰金之折算標準。偽造之「陳劉元珠」印
    章一枚，以及如附表所示「陳劉元珠」印文及署押，均依刑
    法第二百十九條併予宣告沒收。至於附表所示各該文件部分
    ，因已行使而交付經濟部中部辦公室附卷，故不予宣告沒收
    ，併此敘明。
據上論斷，應依刑事訴訟法第四百五十二條、第二百七十三條之
一第一項、第二百九十九條第一項前段、第三百十條之二、第四
百五十四條，刑法第二百十六條、第二百十條、第二百十四條、
第二百十九條，修正前刑法第五十五條、第五十六條、第四十一
條第一項前段，刑法施行法第一條之一，修正前罰金罰鍰提高標
準條例第二條，現行法規所定貨幣單位折算新臺幣條例第二條，
中華民國九十六年罪犯減刑條例第二條第一項第三款、第七條、
第九條，判決如主文。
本案經檢察官楊展庚到庭執行職務
中   華   民   國   九十七   年   十   月   三十一   日
                  刑事第十一庭  法  官    劉方慈
以上正本證明與原本無異。
如不服本判決，應於判決送達後10日內，向本院提出上訴狀。
                                書記官    林妙穗
中   華   民   國   九十七   年   十   月   三十一   日
附表：
┌─┬───────┬───────────────┬────┐
│編│申請 (行使)時 │     文  件  名  稱           │偽造之印│
│號│間及登記事項  │                              │文及署押│
│  │              │                              │數量    │
├─┼───────┼───────────────┼────┤
│一│九十一年一月三│九十一年一月一日統銓電通股份有│陳劉元珠│
│  │日公司設立登記│限公司設立登記申請書          │印文一枚│
│  │              ├───────────────┼────┤
│  │              │九十年十二月二十七日統銓電通股│陳劉元珠│
│  │              │份有限公司發起人會議記錄      │印文一枚│
│  │              ├───────────────┼────┤
│  │              │九十年十二月二十七日統銓電通股│陳劉元珠│
│  │              │份有限公司董事會議事錄        │印文一枚│
│  │              ├───────────────┼────┤
│  │              │九十年十二月二十七日統銓電通股│陳劉元珠│
│  │              │份有限公司董事會出席董事簽到簿│簽名一枚│
│  │              ├───────────────┼────┤
│  │              │董事願任同意書                │陳劉元珠│
│  │              │                              │簽名、印│
│  │              │                              │文各一枚│
├─┼───────┼───────────────┼────┤
│二│九十二年三月十│九十二年三月十一日統銓電通股份│陳劉元珠│
│  │四日。        │有限公司董事會出席董事簽到簿  │簽名一枚│
│  │公司遷址登記。│                              │        │
└─┴───────┴───────────────┴────┘
附錄論罪法條：
中華民國刑法第216條
（行使偽造變造或登載不實之文書罪）
行使第210條至第215條之文書者，依偽造、變造文書或登載不實
事項或使登載不實事項之規定處斷。
中華民國刑法第210條
（偽造變造私文書罪）
偽造、變造私文書，足以生損害於公眾或他人者，處 5 年以下有
期徒刑。
中華民國刑法第214條
（使公務員登載不實罪）
明知為不實之事項，而使公務員登載於職務上所掌之公文書，足
以生損害於公眾或他人者，處3年以下有期徒刑、拘役或5百元以
下罰金。
中華民國刑法第219條
（沒收之特例）
偽造之印章、印文或署押，不問屬於犯人與否，沒收之。


司法院資訊處製作；財團法人民間司法改革基金會備份。
